【裁判字號】    89,台上,775
【裁判日期】    890217
【裁判案由】    違反電信法
【裁判全文】
最高法院刑事判決                                八十九年度台上字第七七五號
    上  訴  人  甲○○  男
    選任辯護人  張玉希律師
右上訴人因違反電信法案件，不服台灣高等法院中華民國八十六年十二月三十一日第
二審判決（八十六年度上訴字第三六四四號，起訴案號：台灣台北地方法院檢察署八
十五年度偵字第二○六五七號），提起上訴，本院判決如左：
    主  文
原判決撤銷，發回台灣高等法院。
    理  由
本件原判決認定上訴人甲○○意圖為自己不法之利益，與其友人張盡耀（成年人）共
同基於概括犯意聯絡，明知張盡耀於民國八十五年八月初某日，交付供其使用之行動
電話一支，係盜拷自陳國龍所有000－000000號、黃礽炳所有000－00
0000號、林青穀所有000－000000號行動電話內碼之盜拷行動電話，竟
予以收受。並連續以該盜拷之行動電話，以無線方式盜用陳國龍、黃礽炳、林青穀之
電信設備通信（通話之時間及紀錄均如原判決附表所載），致生損害於陳國龍、黃礽
炳、林青穀三人之利益。嗣於八十五年九月十七日凌晨一時三十分許，在台北市○○
○路一○五號前為警查獲，並扣得上訴人所有上開盜拷之行動電話一支等情。因而將
第一審判決撤銷，改判論處上訴人共同連續意圖為自己不法之利益，以無線方式盜用
他人電信設備通信罪刑，固非無見。
惟查：(一)原判決認定上訴人明知張盡耀交付供其使用之行動電話一支，係盜拷自陳國
龍、黃礽炳、林青穀三人行動電話內碼之盜拷行動電話，竟予以收受等情。於理由內
係引用上訴人於警訊時所供：「警方所查獲之盜拷行動電話，是由我朋友張盡耀大約
一個月前交予我使用。」為論處上訴人罪刑之證據。但依該警訊筆錄所載，上訴人係
供稱：「警方所查獲之盜拷行動電話，是由我朋友張盡耀的『另一朋友』大約一個月
前交予我使用」云云，原判決認定之事實與所引用之證據資料不符，自有理由矛盾之
違法。究竟是張盡耀交付，或張盡耀的另一朋友交付？仍有詳予調查審酌之必要。(二)
按行動電話手機（話機）之電子序號及內碼等，係手機製造廠商及行動電話通信業者
（如中華電信公司等）方有權（或授權他人）制作，將之輸錄於行動電話手機之電腦
電磁紀錄內，供行動電話通信業者之電腦網路交換控制中心比對查核，以決定是否准
許該手機使用者通信之用。合於永續狀態中表示一定用意證明之刑法文書概念，自屬
刑法第二百二十條第二項（修正前之第二百二十條）、第二百十條之準私文書。苟有
盜拷偽造他人行動電話之序號、內碼等於自己之行動電話手機內，並持以行使之行為
，即已觸犯刑法第二百十六條、第二百二十條第二項、第二百十條之行使偽造準私文
書罪，原偽造準私文書罪之低度行為（一個盜拷行為，同時侵害手機製造廠商及行動
電話通信業者之法益，為想像競合犯），為高度之行使行為所吸收，不另論罪。又修
正前之電信法第五十六條第二項之罪，係指意圖供自己或他人盜接或盜用他人電信設
備通信為目的，而僅有製造或變造電信器材，尚未盜接或盜用他人電信設備通信之行
為。此一行為，與進而盜接或盜用他人電信設備通信之行為，對通信安全之危害，無
分軒輊，同有處罰之必要。故盜拷他人行動電話之序號、內碼於自己之行動電話手機
內之行為，除犯前述之號偽造準私文書罪外，尚成立本罪。係以一行為同時觸犯本罪
及刑法偽造準私文書之想像競合犯，應從一重以偽造準私文書罪論處。如進而有使用
盜打之行為，除犯行使偽造準私文書罪，亦同時觸犯修正前電信法第五十六條第一項
之罪。而犯電信法第五十六條第一項之罪，不以行使偽造準私文書罪之要件為必要，
二罪間之犯罪構成要件並非同一，自非法規競合，而盜拷偽造後之一個盜打行使行為
，屬一行為同時觸犯二罪名之想像競合犯，應從一重依行使偽造準私文書罪論處（修
正後之電信法第五十六條第一項、第二項之罪，已較刑法行使偽造準私文書罪為重）
。原判決認定上訴人明知張盡耀交付供其使用之行動電話係盜拷自陳國龍等三人，仍
予以收受，並連續盜打等情。上訴人既明知為盜拷之行為電話而收受，並進而為盜打
之行為，上訴人之行為是否另觸犯行使偽造準私文書罪？原判決未注意及此，僅依修
正前之電信法第五十六條第一項論處，即有適用法則不當之違法。(三)按電信法已於八
十八年十一月三日經修正公布施行，原判決未及比較新舊法之適用，亦有未當。上訴
意旨執以指摘原判決不當，非無理由，應認有發回更審之原因。
據上論結，應依刑事訴訟法第三百九十七條、第四百零一條，判決如主文。
中      華      民      國    八十九    年      二      月     十七     日
                              最高法院刑事第八庭
                                  審判長法官  吳  雄  銘
                                        法官  石  木  欽
                                        法官  郭  毓  洲
                                        法官  吳  三  龍
                                        法官  魏  新  和
      右正本證明與原本無異
                                              書  記  官
中      華      民      國    八十九    年      二      月    二十一    日
                                                                      ：


司法院資訊處製作；財團法人民間司法改革基金會備份。
